臺灣高雄地方法院民事判決　九十一年婚字第一七一五號
　　原　　　告　乙○○
　　被　　　告　甲○○
右當事人間離婚等事件，本院判決如左：
    主      文
原告之訴駁回。
訴訟費用由原告負擔。
    事實及理由
一、原告主張：兩造於民國八十八年十二月五日結婚，育有一女蘇郁如（女，民國八
    十九年五月二十六日生）。婚後被告常因細故動輒辱罵原告，且時有暴力傾向。
    九十年七月三日上午九時三十分許，兩造因故發生爭執，進而相互毆打，雙方均
    受傷，此經鈞院九十一年度易字第一五一０號刑事判決雙方各處拘役二十日在案
    。且被告於該次互毆後，即離家棄子女於不顧，迄今已一年多，原告父兼母職，
    履次請求被告返家共同經營家庭生活，被告均置之不理，其顯係惡意遺棄原告於
    繼續狀態中。爰依民法第一千零五十二條第一項第五款規定，聲明請求判決：
    被告與原告離婚。兩造所生子女蘇郁如之權利義務由原告行使及負擔。
二、被告對兩造於九十年七月三日發生互毆並遭法院判刑一情不爭執，惟辯稱：兩造
    發生互毆後，被告願返家繼續與原告及子女共同生活，惟原告不讓原告回家，原
    告亦不曾邀被告返家共同生活，是被告非惡意遺棄原告，並聲明請求判決駁回原
    告之訴。
三、原告主張：兩造於八十八年十二月五日結婚，婚後育有一女蘇郁如，九十年七月
    三日上午九時三十分許，兩造因故發生爭執，進而相互毆打且均受傷，嗣雙方均
    遭法院判處拘役二十日，且自爭執後雙方即分居迄今之事實，已據其本院九十一
    年度易字第一五一○號刑事判決及戶籍謄本為證，並為被告到庭所不爭執，堪信
    原告此部分主張係為真實。茲本案之爭點乃在於原告以被告惡意遺棄家庭為由，
    是否屬實，若非屬實，則不構成裁判離婚之事由。
四、按「夫妻之一方，以惡意遺棄他方在繼續狀態中者，他方得向法院請求離婚」，
    民法第一千零五十二條第一項第五款固有明文。惟「所謂以惡意遺棄他方，不僅
    須有違背同居義務之客觀事實，並須有拒絕同居之主觀情事始為相當。妻與夫失
    和歸寧居住，久未返家，如僅因夫迄未過問而出此，別無拒絕同居之主觀情事，
    尚難謂為惡意遺棄」，最高法院四十年台上字第九一號著有判例。經查：本件兩
    造自九十年七月三日互毆後，雖分居迄今已一年多，惟於庭訊中，被告一再表明
    原告並未邀其返家，其願返家與原告及子女共同生活，係原告不同意被告返家等
    情（見本院九十一年十二月十六日言詞辯論筆錄），而原告對此不爭執。本件被
    告雖有與原告分居之客觀事實，但其主觀上並未有拒絕同居之主觀情事，是依上
    開法律及判例規定，被告顯未符合惡意遺棄之法律要件。是原告依據民法第一千
    零五十二條第一項第五款訴請離婚及酌定子女監護權，與法不合，自難准許，應
    予駁回。
五、訴訟費用負擔之依據：民事訴訟法第七十八條。
中　　　華　　　民　　　國　　九十一　　年　　 十二 　　月　　 三十 　　日
                              臺灣高雄地方法院家事法庭
~B法　　　官　施柏宏
右為正本係照原本作成。
如對本判決上訴，須於判決送達後廿日內向本院提出上訴狀並表明上訴理由，如於宣
示後送達前提起上訴者須於送達後十日內補提上訴理由書（須附繕本）。
中　　　華　　　民　　　國　　九十一　　年　　 十二　　 月　　 三十　　 日
~B法院書記官　陳惠玲
